臺灣臺中地方法院刑事判決　　　　　　　 100年度訴字第66號
公　訴　人　臺灣臺中地方法院檢察署檢察官
被　　　告　李泳澤
指定辯護人　本院公設辯護人　賴忠杰
上列被告因違反槍砲彈藥刀械管制條例案件，經檢察官提起公訴
（99年度偵字第22576 號），本院判決如下：
    主    文
李泳澤犯非法持有可發射子彈具殺傷力之槍枝罪，處有期徒刑
年陸月，併科罰金新臺幣伍萬元，罰金如易服勞役，以新臺幣壹
仟元折算壹日。扣案如附表所示之槍彈均沒收。
    犯罪事實
一、李泳澤明知可發射子彈具殺傷力之槍枝及子彈，為槍砲彈藥
    刀械管制條例所列管禁止持有之物，未經主管機關許可，不
    得持有，竟基於未經許可，持有可發射子彈具殺傷力之槍枝
    及子彈之犯意，於民國99年5 月間，在臺中市清水區（改制
    前為臺中縣清水鎮）火車站附近，以總價新臺幣（下同） 3
    萬餘元之價格，向姓名年籍不詳之「王志宏」成年男子，購
    買仿BERETTA 廠92FS型半自動手槍製造之可發射子彈具殺傷
    力之槍枝1 支（含彈匣1 個，槍枝管制編號0000000000號）
    ，及具殺傷力之口徑9mm 制式子彈6 顆（其中4 顆彈底具撞
    擊痕跡），及非制式子彈2 顆（由金屬彈殼組合直徑8.9 ±
    0.5mm 金屬彈頭而成），而未經許可，持有前揭可發射子彈
    具殺傷力之槍枝及具殺傷力之子彈，並偶將之藏放在其臺中
    市清水區住處，偶持之外出。嗣因員警掌握線報知悉李泳澤
    持有槍械，於99年9 月24日晚上6 時許，於臺中市○○區○
    ○路648 號前，發覺李泳澤及其叔公李俊燈行蹤可疑上前盤
    查，李泳澤始將隨身攜帶之前揭槍、彈取出，而當場查扣前
    揭槍枝1 支及子彈共8 顆（其中1 顆彈底無撞擊痕跡之口徑
    9mm 制式子彈，及其中2 顆彈底具撞擊痕跡之口徑9mm 制式
    子彈，及非制式子彈1 顆均經試射滅失）。
二、案經臺中市政府警察局清水分局移送臺灣臺中地方法院檢察
    署檢察官偵查起訴。
    理    由
壹、證據能力部分：
一、按「被告以外之人於審判外之言詞或書面陳述，除法律有規
    定者外，不得作為證據」，刑事訴訟法第159 條第1 項固定
    有明文，然「鑑定之經過及其結果，應命鑑定人以言詞或書
    面報告」，同法第206 條第1 項亦規定甚明。是鑑定人以「
    書面」為鑑定報告提出於法院，依刑事訴訟法第159 條第 1
    項立法理由及同法第206 條第1 項規定，即具有證據能力。
    又法院或檢察官得囑託醫院、學校或其他相當之機關、團體
    為鑑定，或審查他人之鑑定，並準用第203 條至第206 條之
    1 之規定，刑事訴訟法第208 條第1 項亦定有明文。依此，
    檢察官對於偵查中之案件，認為須實施鑑定者，固應就具體
    個案，選任鑑定人或囑託鑑定機關（團體）為之；但對於司
    法警察機關調查中之案件，或有量大或急迫之情形，為因應
    實務之現實需求，如檢察官針對該類案件之性質（例如：查
    扣之毒品必須檢驗其成份、對施用毒品之犯罪嫌疑人必須檢
    驗其體內有無毒品代謝反應、對於查扣之槍砲彈藥必須檢驗
    有無殺傷力、對違反野生動物保育法案件必須鑑定是否屬於
    保育類動物案件等) ，認為當然有鑑定之必要者，經參考法
    務部92年5 月20日法檢字第092080203 號函送之法務部「因
    應刑事訴訟法修正工作小組」研討之刑事訴訟法修正相關議
    題第21則之共識結論，以及臺灣高等法院於92年8 月1 日舉
    行之刑事訴訟新制法律問題研討會第3 則法律問題研討結果
    之多數說（載於司法院92年8 月印行「刑事訴訟新制法律問
    題彙編」第15頁至第18頁），基於檢察一體原則，得由該管
    檢察長對於轄區內之案件，以事前概括選任鑑定人或囑託鑑
    定機關（團體）之方式，俾便轄區內之司法警察官、司法警
    察對於調查中之此類案件，得即時送請事前已選任之鑑定人
    或囑託之鑑定機關（團體）實施鑑定，該鑑定人或鑑定機關
    （團體）亦應視同受承辦檢察官所選任或囑託而執行鑑定業
    務，其等出具之書面鑑定報告應屬刑事訴訟法第206 條所定
    之傳聞例外，當具有證據能力（法務部92年9 月1 日法檢字
    第0920035083號函可供參照）。本案卷附之內政部警政署刑
    事警察局所出具之鑑定書，係司法警察送請前揭概括指定之
    機關所為之鑑定，該鑑定機關所出具之鑑定書，即具有證據
    能力而得為本案之證據。
二、除法律另有規定外，實施刑事訴訟程序之公務員因違背法定
    程序取得之證據，其有無證據能力之認定，應審酌人權保障
    及公共利益之均衡維護，刑事訴訟法第158 之4 定有明文。
    惟本案所引用之非供述證據，並無證據證明係實施刑事訴訟
    程序之公務員違背法定程序所取得，自應認均具有證據能力
    。
貳、認定犯罪事實所憑之證據及論罪科刑情形：
一、上揭犯罪事實，業據被告李泳澤於警、偵訊及本院審理時均
    坦承在卷，且於被告隨身包內所查扣之槍枝1 支及子彈8 顆
    ，經送內政部警政署刑事警察局以檢視法、性能檢驗法及試
    射法鑑驗結果，送鑑手槍1 支（槍枝管制編號0000000000號
    ），認係改造手槍，由仿BERETTA 廠92FS型半自動手槍製造
    之槍枝，換裝土造金屬槍管而成，擊發功能正常，可供擊發
    適用子彈使用，認具殺傷力；送鑑子彈8 顆，(1)其中2 顆，
    認均係口徑9mm 制式子彈，採樣1 顆試射，可擊發，認具殺
    傷力；(2)其中4 顆，認均係口徑9mm 制式子彈，彈底具撞擊
    痕跡，採樣2 顆試射，可擊發，認均具殺傷力；(3)其中2 顆
    ，認均係非制式子彈，由金屬彈殼組合直徑8.9 ±0.5mm 金
    屬彈頭而成，採樣1 顆試射，可擊發，認具殺傷力等情，有
    該局99年11月4 日刑鑑字第0990140117號鑑定書1 份在卷可
    稽（見偵卷第21頁至第22頁），堪認被告不利於己之自白與
    事實相符。從而，本案被告非法持有可發射子彈具殺傷力之
    槍枝、子彈罪，事證已臻明確，應依法論科。
二、被告行為後，槍砲彈藥刀械管制條例於99年12月21日，經立
    法院三讀修正通過，增訂第8 條第6 項之規定，並於100 年
    1 月5 日，經總統以華總一字第09900358611 號令公布，於
    100 年1 月7 日施行。新增訂之槍砲彈藥刀械管制條例第 8
    條第6 項規定：「犯第1 項、第2 項或4 項有關空氣槍之罪
    ，其情節輕微者，得減輕其刑。」，此為因應司法院大法官
    會議於98年12月25日公布之釋字第669 號解釋：「槍砲彈藥
    刀械管制條例第8 條第1 項規定：『未經許可，製造、販賣
    或運輸鋼筆槍、瓦斯槍、麻醉槍、獵槍、空氣槍或第4 條第
    1 項第1 款所定其他可發射金屬或子彈具有殺傷力之各式槍
    砲者，處無期徒刑或5 年以上有期徒刑，併科新臺幣1000萬
    元以下罰金。』，其中以未經許可製造、販賣、運輸具殺傷
    力之空氣槍為處罰要件部分，不論行為人犯罪情節之輕重，
    均以無期徒刑或5 年以上有期徒刑之重度自由刑相繩，對違
    法情節輕微、顯可憫恕之個案，法院縱適用刑法第59條規定
    酌減其刑，最低刑度仍達2 年6 月以上之有期徒刑，無從具
    體考量行為人所應負責任之輕微，為易科罰金或緩刑之宣告
    ，尚嫌情輕法重，致罪責與處罰不相對應。首揭規定有關空
    氣槍部分，對犯該罪而情節輕微者，未併為得減輕其刑或另
    為適當刑度之規定，對人民受憲法第8 條保障人身自由權所
    為之限制，有違憲法第23條之比例原則，應自本解釋公布之
    日起至遲於1 年屆滿時，失其效力。」所為之修正，此為修
    正前槍砲彈藥刀械管制條例所無。惟該條項之增訂，係針對
    該條有關空氣槍之罪，其情節輕微者，本於比例原則，得減
    輕其刑之增訂，就鋼筆槍、瓦斯槍、麻醉槍、獵槍或其他可
    發射金屬或子彈具有殺傷力之各式槍砲，並無適用餘地，而
    該條第4 項有關未經許可，持有、寄藏或意圖販賣而陳列上
    開槍枝之構成要件及法定刑度，均未作任何修正，並無比較
    新舊法之問題。本案被告所犯既為槍砲彈藥刀械管制條例第
    8 條第4 項之未經許可，持有可發射子彈具殺傷力之槍枝罪
    ，與該條有關空氣槍之罪無關，揆諸上開說明，亦無比較新
    舊法之問題，合先敘明。
三、查被告持有可發射子彈具殺傷力之槍枝及子彈，係犯槍砲彈
    藥刀械管制條例第8 條第4 項之未經許可持有可發射子彈具
    有殺傷力之改造手槍罪及同條例第12條第4 項之未經許可持
    有子彈罪。又按持有之槍砲種類相同（如同為手槍，或同為
    子彈者），縱令同種類之客體有數個（如數支手槍、數顆子
    彈），仍為單純一罪；而同時持有不相同種類之客體（如同
    時持有手槍及子彈），則為一行為觸犯數罪名之想像競合犯
    （最高法院82年度臺上字第5303號判決要旨可資參照）。從
    而，被告未經許可，持有子彈8 顆，為單純1 罪，不生想像
    競合之問題；另被告同時購入持有查扣之可發射子彈具殺傷
    力之改造手槍1 支及子彈8 顆，則係以1 持有行為，觸犯未
    經許可，持有改造手槍及子彈2 罪，為想像競合犯，應從一
    重論以未經許可持有改造手槍罪。再按刑法第59條之酌量減
    輕其刑，必須犯罪另有其特殊之原因與環境等等，在客觀上
    足以引起一般同情，認為即予宣告法定最低刑期，猶嫌過重
    者，始有其適用，屬法院得依職權自由裁量之事項。至犯罪
    情節輕微、所生危害、素行、家庭狀況、智識程度、手段、
    犯後態度是否良善、有無衷心悔悟等，僅屬刑法第57條所規
    定，於法定刑內為科刑輕重之標準，不得據為酌量減輕之理
    由（最高法院100 年度臺上字第114 號、99年度臺上字第77
    57號、第7331號、第8026號、第7298號）。衡諸持有槍彈行
    為乃刑責甚重之罪行，近年來政府藉由傳媒致力宣導下已廣
    為大眾所周知，被告不知守法自持，任意購入前揭槍彈，本
    對社會治安有相當程度之潛在性危害，更攜持該槍彈外出，
    雖尚無證據證明被告曾持前揭槍、彈為違法行為，然被告動
    機實有可議，故被告之行為，較之單純將所持有之槍彈藏匿
    家中或隱蔽處所不欲人知之情形更值苛責，是於客觀上顯無
    足以引起一般同情之餘地；復參酌槍砲彈藥刀械管制條例於
    94 年1月26日修正公佈後，乃大幅提高非法持有改造槍械等
    行為之刑責，意即著眼於吾國實務上違反槍砲彈藥刀械條例
    案件中，改造槍械佔有極高之比例，足見非法持有改造槍械
    之情形甚為氾濫，且改造槍械之取得相較於制式槍械容易，
    且與制式槍械火力相近，嚴重危害治安，故刑責過輕顯不足
    以遏止，是倘從寬適用刑法第59條酌予減刑，要與修法本旨
    相違，故認被告尚無適用刑法第59條之規定，併此敘明。爰
    審酌被告前除因施用毒品案件經觀察勒戒外，並無其他前科
    紀錄，此有臺灣高等法院被告前案紀錄表存卷可參，其無故
    持有上開槍彈，所為對社會治安已有潛在威脅，且持有子彈
    數量非微，惟犯後坦承犯行，態度尚可，並斟酌檢察官之具
    體求刑等一切情狀，量處如主文所示之刑，併就罰金刑部分
    諭知易服勞役之折算標準。扣案如附表所示之槍、彈，均係
    違禁物，皆應依刑法第38條第1 項第1 款規定，宣告沒收。
    至於原扣案之1 顆彈底無撞擊痕跡之口徑9mm 制式子彈，2
    顆彈底具撞擊痕跡之口徑9mm 制式子彈，及非制式子彈1 顆
    ，業經內政部警政署刑事警察局鑑驗試射，僅餘彈殼，已失
    去子彈功能而不具有殺傷力，非屬違禁物，自無庸宣告沒收
    ，附此敘明。
據上論斷，應依刑事訴訟法第299 條第1 項前段，槍砲彈藥刀械
管制條例第8 條第4 項、第12條第4 項，刑法第11條前段、第55
條、第42條第3 項、第38條第1 項第1 款，判決如主文。
本案經檢察官張國強到庭執行職務。
中    華    民    國   100    年    5     月    25    日
                刑事第十二庭  審判長法  官  郭瑞祥
                                    法  官  周莉菁
                                    法  官  簡婉倫
以上正本證明與原本無異。
如不服本判決應於收受判決後10日內向本院提出上訴書狀，並應
敘述具體理由；其未敘述上訴理由者，應於上訴期間屆滿後20日
內向本院補提理由書（均須按他造當事人之人數附繕本）「切勿
逕送上級法院」。
                                    書記官  許千士
中    華    民    國   100    年    5     月    25    日
附錄本案論罪科刑法條全文：
槍砲彈藥刀械管制條例第8條第4項
未經許可，持有、寄藏或意圖販賣而陳列第1項所列槍枝者，處3
年以上10年以下有期徒刑，併科新臺幣 700萬元以下罰金。
槍砲彈藥刀械管制條例第12條第4項
未經許可，持有、寄藏或意圖販賣而陳列子彈者，處5年以下有
期徒刑，併科新臺幣300萬元以下罰金。
附表：
1.仿BERETTA 廠92FS型半自動手槍製造之可發射子彈具殺傷力之
  槍枝壹支（含彈匣壹個，槍枝管制編號0000000000號）。
2.具殺傷力之子彈壹顆（口徑9mm制式子彈）。
3.具殺傷力之子彈貳顆（口徑9mm 制式子彈，彈底具撞擊痕跡）
  。
4.具殺傷力之子彈壹顆（非制式子彈，由金屬彈殼組合直徑8.9
  ±0.5mm金屬彈頭而成）。